【裁判字號】    98,消債更,202
【裁判日期】    980522
【裁判案由】    更生事件
【裁判全文】
臺灣臺北地方法院民事裁定           98年度消債更字第202號
聲  請  人  甲○○
即債 務 人
                        38號.
上列當事人因消費者債務清理事件，本院裁定如下：
    主  文
聲請駁回。
聲請費用由聲請人負擔。
    理  由
一、按債務人不能清償債務或有不能清償之虞者，得依本條例所
    定更生或清算程序，清理其債務，消費者債務清理條例第3
    條定有明文。又聲請更生或清算不合程式或不備其他要件者
    ，法院應以裁定駁回之，但其情形可以補正者，法院應定期
    間先命補正，復為同條例第8條所明定。
二、債務人向本院聲請更生，主張其有不能清償債務情事，於97
    年7月16日已提出債權人清冊，以書面向最大債權金融機構
    請求共同協商債務清償方案，惟因「要求折讓債權金額未為
    金融機構所接受」協商不成立，且其無擔保或無優先權之債
    務總額未逾新臺幣1,200萬元，復未經法院裁定開始清算程
    序或宣告破產云云，而向本院聲請更生。
三、聲請人陳稱，其每月薪資新台幣（下同）貳萬捌仟元，扣除
    必要支出（包含餐費、子女教育費、孝親費、勞健保費以及
    其他雜費）貳萬壹仟佰玖拾柒元，僅餘陸仟陸佰零元，
    若本院裁准更生，願每月還款柒仟陸佰元。惟按民法第1003
    條之1第1項、第1115條第3項規定意旨，聲請人之配偶應與
    聲請人共同負擔家庭生活費用、扶養費。復查，本件聲請人
    之配偶陳大衛每月薪資約五至七萬不等，有95 、96年度綜
    合所得稅各類所得資料清單、薪資帳戶存摺影本附卷可稽，
    是聲請人與聲請人配偶（如每月以五萬元計算）之每月薪資
    合計約柒萬捌仟元，扣除參酌內政部社會司公告之98年度台
    北市平均每人每月最低生活費壹萬肆仟壹佰伍拾貳元為準據
    ，聲請人、聲請人配偶及其所需扶養之子女二人，每月生活
    費合計為伍萬陸仟陸佰零捌元，則聲請人與其配偶每月尚餘
    貳萬壹仟佰玖拾貳元，足見聲請人應有清償能力，而非僅
    能要求債權人需折讓債權金額始能與債權人達成債務協商。
四、消費者債務清理條例雖採協商前置主義，惟聲請人仍應秉持
    最大協商還款誠意並據實陳述收支狀況，俟最大債權銀行依
    客觀之事時提出適當之還款方案，而非將聲請協商視為聲請
    更生之形式要件，企圖藉由更生程序規避應履行之債務。然
    依本件聲請人所述事實及相關之證據資料，堪認聲請人並無
    與債權人成立協商之誠意，且依聲請人與其配偶之收入狀況
    ，聲請人無不能清償債務或有不能清償之虞之情事，其更生
    之聲請既不符合消費者債務清理條例第3條所定要件，且上
    開欠缺又屬無從補正，依上說明，自應駁回其聲請，爰裁定
    如主文。
中    華    民    國    98    年    5    月     22    日
              民事第八庭    法      官  陳景祥
上為正本係照原本作成
如不服本裁定，應於裁定送達後10日內，以書狀向本院提出抗告
，並繳納抗告費新臺幣1千元
中    華    民    國    98    年    5    月     22    日
                            書  記  官  林婉瑩


司法院資訊處製作；財團法人民間司法改革基金會備份。
